【裁判字號】    98,裁,289
【裁判日期】    980212
【裁判案由】    商標異議
【裁判全文】
最  高  行  政  法  院  裁  定
                                       98年度裁字第289號
上  訴  人  美而耐皮箱有限公司
代  表  人  甲○○
被 上訴 人  經濟部智慧財產局
代  表  人  王美花
參  加  人  乙○○
上列當事人間商標異議事件，上訴人對於中華民國97年11月5日
臺北高等行政法院97年度訴字第1592號判決，提起上訴，本院裁
定如下：
    主  文
上訴駁回。
上訴審訴訟費用由上訴人負擔。
    理  由
一、按對於高等行政法院判決之上訴，非以其違背法令為理由，
    不得為之，行政訴訟法第242條定有明文。依同法第243條第
    1項規定，判決不適用法規或適用不當者，為違背法令；而
    判決有同條第2項所列各款情形之一者，為當然違背法令。
    是當事人對於高等行政法院判決上訴，如依行政訴訟法第24
    3條第1項規定，以高等行政法院判決有不適用法規或適用不
    當為理由時，其上訴狀或理由書應有具體之指摘，並揭示該
    法規之條項或其內容；若係成文法以外之法則，應揭示該法
    則之旨趣；倘為司法院解釋或本院之判例，則應揭示該判解
    之字號或其內容。如以行政訴訟法第243條第2項所列各款情
    形為理由時，其上訴狀或理由書，應揭示合於該條項各款之
    事實。上訴狀或理由書如未依此項方法表明，或其所表明者
    與上開法條規定不合時，即難認為已對高等行政法院判決之
    違背法令有具體之指摘，其上訴自難認為合法。
二、本件上訴人對於高等行政法院判決上訴，主張：就據以異議
    商標而言，其所蜿蜒形成之字母「R」，與上訴人「Rudi 及
    R設計圖」上方之「R」字母，均是以單一字母作為商標設計
    ，乃一般商標設計所慣用之手法，同屬識別性相對弱勢之商
    標，因此更應加強比對兩商標其他主要部分來加以觀察，斷
    不能以單純之「R」字母來論就兩商標外觀上之差異進而認
    定兩商標是屬構成相同或近似者。惟原判決錯誤將「R」字
    母認定為「商標之識別功能特別顯著」之部分，違反「判斷
    商標近似與否，應總括商標全體，就其外觀、名稱及觀念加
    以觀察。」之法則。且原判決對於上訴人上開「R」字母屬
    於識別性相對弱勢之商標，應加強比對其他主要部分之主張
    ，未加以審酌，亦未見於判決書載明不予採認之理由，自有
    判決不備理由之違法。另原判決既認定「R」字之設計為系
    爭商標「主要識別部分之一」卻未就系爭由文字與圖形組成
    之聯合式商標另一主要識別部分，即外文「Rudi」部分加入
    整體比對，其判決亦有理由矛盾之違法，更與行政法院72年
    度判字1395號判決意旨「並非某一定部分相同或近似，該商
    標即屬近似之商標」有違。再者原判決及被上訴人將系爭商
    標圖形簡化為英文字母「R」字，再與據以異議商標單純由
    「R」字之設計商標相較，顯已違反「應以商標圖樣整體為
    觀察」之規定，亦未見其於判決理由書中載述其認定兩商標
    外觀近似後，有關兩商標觀念及讀音上之差異是否達到可能
    引起消費者混淆誤認以及其程度為何並具體載明其認定之理
    由，從而原判決顯有判決不備理由之違法等語，雖以該判決
    違背法令為由，惟核其上訴理由，係就原審取捨證據、認定
    事實之職權行使，指摘其為不當，並就原審已論斷者，泛言
    未論斷，或就原審所為論斷，泛言其論斷矛盾，而非具體表
    明合於不適用法規、適用法規不當、或行政訴訟法第243條
    第2項所列各款之情形，難認對該判決之如何違背法令已有
    具體之指摘。依首開規定及說明，應認其上訴為不合法。
三、據上論結，本件上訴為不合法。依行政訴訟法第249條第1項
    前段、第104條、民事訴訟法第95條、第78條，裁定如主文
    。
中    華    民    國    98    年    2     月    12    日
                    最高行政法院第五庭
                        審判長法官  黃  璽  君
                              法官  廖  宏  明
                              法官  鄭  忠  仁
                              法官  黃  本  仁
                              法官  吳  東  都
以  上  正  本  證  明  與  原  本  無  異
中    華    民    國    98    年    2     月    12    日
                              書記官  王  福  瀛


司法院資訊處製作；財團法人民間司法改革基金會備份。
